臺灣高雄地方法院刑事判決　　　　　　　　　　　　　九十一年度易字第六五七號
　　公　訴　人　臺灣高雄地方法院檢察署檢察官
　　被　　　告　甲○○
右列被告因違反妨害兵役治罪條例案件，經檢察官聲請簡易判決處刑（九十年度偵緝
字第一三九四號），經本院高雄簡易庭認為不宜簡易判決處刑，簽移本院改依通常程
序審理，本院判決如左：
    主  文
甲○○後備軍人，居住處所遷移，無故不依規定申報，致使臨時召集令無法送達，累
犯，處有期徒刑陸月，如易科罰金，以參佰元折算壹日。褫奪公權壹年。
    事  實
一、甲○○前於民國八十六年間因犯竊盜罪，經台灣高等法院高雄分院判處有期徒刑
    三月確定，而於八十九年九月二十四日執行完畢。其原係現役軍人，因涉犯軍法
    案件而停役，於未回役前，係後備軍人，原居住於高雄市○○區○○里○○鄰○
    ○○路五四五巷三七弄十一號二樓，明知其居住處所遷移，即應依規定向有關機
    關申報，於民國九十年五、六月間將居住處所遷移至高雄市○○○路一七八巷三
    號二樓，竟無故不依規定申報，致使高雄市團管區司令部所發指定其應於九十年
    十月十二日下午四時，前往台中市○○路○段一一０號台中師管部報到之回臨五
    十九號臨時召集令，由高雄市政府警察局左營分局新莊派出所警員胡文聰分別於
    九十年十月五日及同年月六日送達至甲○○前揭住處，均無法送達其本人。
二、案經高雄市團管部移送臺灣高雄地方法院檢察署檢察官聲請簡易判決處刑。
    理  由
一、訊據被告對於右開遷移住所之事實固不諱言，惟辯稱：伊有向團管區申報其朋友
    之住址及電話云云。惟查：被告係後備軍人，而其於九十年十月十二日本應受臨
    時召集，惟因住所遷移未於戶籍地居住，且未依規定申報遷出，以致無法送達臨
    時召集令等事實，業據高雄市團管部於九十年十月十八日以（九０）柴信字第五
    八五０號妨害兵役案件移送報告書函敘綦詳，並檢附高雄市團管區列管後備軍人
    行方不明遷出未報移送法辦年籍表、臨時召集令、召集令交付通知書各一件附卷
    可稽。被告固辯稱：有向團管區申報住居所云云，惟未能提供事證供本院參酌調
    查，是否屬實，已有可疑。況按戶籍遷移申報乃戶政管理機關之職權，眾所皆知
    ，被告向無受理戶籍遷移權限之團管區申報，自不能執此免責。是被告上開所辯
    ，應係卸責之詞，尚無足採，本件事證已臻明確，被告犯行洵堪認定。
二、查被告行為後，妨害兵役治罪條例已於九十一年六月二十六日修正公布，並自同
    年月二十八日生效，修正前該條例第十一條第三項之無故不申報致臨時召集令無
    法送達罪，應依同條例第六條之刑罰科刑之條文，修正後分別移至第十條及第五
    條，法定刑由六月以上五年以下有期徒刑，修正為五年以下有期徒刑，新舊法比
    較結果，以修正後之規定有利於被告，依刑法第二條第一項前段規定，應適用裁
    判時即修正後之妨害兵役治罪條例第十條規定，依該條例修正後之第五條刑罰科
    刑。按常備兵在現役在營期間因經通緝、羈押，或經觀察勒戒或宣告徒刑、拘役
    確定在執行中者，停服現役，而在停役中之人員，為後備軍人，兵役法第二十條
    及第二十七條分別定有明文。被告甲○○在停服現役且未回役前，為後備軍人，
    渠遷離居住處所無故不申報，致使臨時召集令無法送達本人，核其所為，係犯修
    正後妨害兵役治罪條例第十條第三項之無故不申報致臨時召集令無法送達罪，應
    依同條例第五條之刑罰科刑。又被告甲○○前於民國八十六年間因犯竊盜罪，經
    台灣高等法院高雄分院判處有期徒刑三月確定，而於八十九年九月二十四日執行
    完畢之事實，有臺灣高等法院被告全國前案紀錄表暨臺灣高雄地方法院檢察署刑
    案資料查註紀錄表各一份在卷可稽，被告前受有期徒刑執行完畢，於五年以內再
    犯本件最重本刑為有期徒刑以上之罪，為累犯，應依刑法第四十七條之規定加重
    其刑。爰審酌被告犯罪之手段、犯後否認犯行，因遷移居住處所，無故不依規定
    申報，致後備軍人臨時召集令無法送達，而未受召集，所為非是，惟念其犯罪情
    節尚屬輕微等一切情狀，量處如主文所示之刑，並諭知易科罰金之折算標準。又
    被告犯妨害兵役治罪條例之罪，經本院判處有期徒刑六月，應併依修正後之妨害
    兵役治罪條例第二十三條之規定，宣告褫奪公權一年。
據上論斷，應依刑事訴訟法第四百五十二條、第二百九十九條第一項前段，修正後妨
害兵役治罪條例第一條、第十條第三項、第一項第三款、第五條、第二十三條，刑法
第二條第一項前段、第四十七條、第四十一條第一項前段、第三十七條第二項，罰金
罰鍰提高標準條例第二條，判決如主文。
本案經檢察官劉宗慶到庭執行職務
中      華      民      國      九十一     年     七     月     五      日
                                    台灣高雄地方法院刑事第六庭
                                        審判長  法 官     趙家光
                                                法 官     邱明弘
                                                法 官     邱泰錄
右正本證明與原本無異。
如不服本判決，應於判決送達後十日內，向本院提出上訴狀。
                                                書記官    林慧君
中    華    民    國      九十一      年      七      月      八      日
妨害兵役治罪條例第十條
 (後備軍人或國民兵妨害兵役罪)
後備軍人意圖避免召集處理有下列行為之一者，處一年以下有期徒刑、拘役或科新台
幣三萬元以下罰金：
一  離營歸鄉無故不依規定報到，或重複申報戶籍者。
二  拒絕依規定調查，或體格檢查不到者。
三  居住處所遷移，無故不依規定申報者。
國民兵犯前項第三款之罪者，處六月以下有期徒刑、拘役科新台幣三萬元以下罰金。
後備軍人犯第一項之罪或國民兵犯第二項之罪，致使召集令無法送達者，以意圖避免
召集論；分別依第五條、第六條科刑。
妨害兵役治罪條例第五條
 (避免動員或臨時召集罪)
意圖避免動員召集或臨時召集，而有左列行為之一者，處五年以下有期徒刑：
一  捏造免役、除役、轉役、緩召、逐次召集或儘後召集原因者。
二  毀傷身體者。
三  緩召、逐次召集或儘後召集原因消滅後，無故逾三十日，未自動申報者。
四  拒絕接受召集令者。
五  應受召集，無故逾入營期限二日者。
六  使人頂替本人應召者。
